【裁判字號】    90,上易,1045
【裁判日期】    900731
【裁判案由】    竊佔等
【裁判全文】
臺灣高等法院刑事判決                            九十年度上易字第一四五號
    上  訴  人  臺灣板橋地方法院檢察署檢察官
    被      告  丁○○
                丙○○
右上訴人因被告等竊佔等案件，不服臺灣板橋地方法院八十八年度易字第四六七七號
，中華民國九十年一月十九日第一審判決（起訴案號：臺灣板橋地方法院檢察署八十
八年度偵續一字第十四號、八十八年度偵字第一一四四八號），提起上訴，本院判決
如左：
    主      文
原判決關於丁○○竊佔罪部份撤銷。
丁○○意圖為自己不法之利益，而竊佔他人之不動產，處拘役伍拾日，如易科罰金，
以佰元折算壹日。
其餘上訴駁回。
    事      實
一、丁○○原係臺北縣土城市○○○段外藤寮小段第一八二之三地號土地及其上建物
    門牌編號臺北縣土城市○○路七號五樓暨頂樓增建物之占有使用人（登記名義人
    為其妻丙○○），該不動產於民國八十六年三月二十一日經臺灣板橋地方法院拍
    賣，由乙○○標得，由該院執行人員於八十六年七月二十九日將頂樓增建部分點
    交予乙○○，詎丁○○竟意圖為自己不法之利益，於八十六年八月間某日，將其
    所有桌椅、床舖等物品遷入上開頂樓增建物內，而竊佔該頂樓增建部分之不動產
    ，嗣於八十六年八月三十一日為乙○○發覺，至八十七年十月間某日，始由丁○○將上開物品遷離。
二、案經乙○○提出告訴，由臺灣板橋地方法院檢察署檢察官偵查起訴。
    理      由
壹、被告丁○○竊佔頂樓增建物部分：
一、訊之被告丁○○固坦認渠原為右揭頂樓增建物使用人，嗣後該增建部分連同五樓
    建築物暨所座落土地經強制執行，由法院人員點交予告訴人乙○○之事實，然堅
    決否認有何竊佔行為，並以嗣後置於頂樓增建物內之物品雖係渠所有，然於點交
    時置於其鄰即五號頂樓處，不知告訴人係於何時將之移入七號頂樓增建物內云云
    置辯。惟查：
    (一)右揭頂樓增建物原為共同被告丙○○所有，嗣由告訴人拍定後，經臺灣板橋地
      方法院民事執行處人員於八十六年七月二十九日點交予告訴人，除為被告丁○○所自承，並經告訴人指訴明確，且有執行筆錄影本在卷可稽，自足以證明該
      頂樓增建物部分，自八十六年七月二十九日起，即屬由告訴人管領使用之不動
      產。
    (二)八十六年八月三十一日，告訴人前往右揭頂樓增建物查看，發現其內置有沙發
      、桌椅、書桌、床舖等物品，有告訴人所提出之照片在卷可稽，且經被告丁○○於本院調查時供承該物品為渠所有，直至八十七年十月間始行遷移無訛。
    (三)被告丁○○雖辯稱右揭物品於點交時係堆置於其鄰即五號頂樓處所，不知告訴
      人係於何時將之遷入七號頂樓云云。惟查，本件告訴人係於八十六年三月二十
      一日由拍賣程序取得右揭不動產之所有權，告訴人於八十六年四月八日、十六
      、二十四日、同年五月六日以債務人經催促遷讓未果而聲請點交，該院人員於
      八十六年五月二十日現場履勘時，被告丁○○應允就五樓部分於一個月內遷移
      ，至於頂樓增建部分則無法搬遷，嗣再由告訴人於八十六年六月十八日具狀聲
      請點交後，由該院執行人員分別於八十六年七月二十二日、二十九日將五樓、
      頂樓增建物點交予告訴人，業經本院調取原審八十五年度執字第九四二０號執
      行案件卷宗查證明確，是核告訴人經拍賣程序取得右揭不動產所有權之目的，
      顯在於使用該不動產，被告丁○○指稱告訴人於法院人員執行點交之後，逕將
      原置於建物外之物品移置頂樓增建部分之內，自與事理相悖；次查，原審民事
      執行處人員於八十六年七月二十九日點交右揭頂樓增建物時，內外門窗及天花
      板皆已破損不堪使用，牆壁亦遭寫滿字句，有偵查卷附執行筆錄影本可稽，且
      據證人即當日執行點交之人員甲○○於本院勘驗現場時，到場證稱「當時廚房
      有堆置雜物，客廳牆壁有噴字，客廳及房間地上有散落之塑膠球。」等語，而
      觀之卷附告訴人於八十六年八月三十一日所拍攝之照片，其牆壁並無字跡，且
      懸掛被告丁○○出任第九任總統副總統選舉候選人後援會委員之聘書，地面潔
      淨，並無塑膠球或雜物堆置，室內擺設物品則井然有序，客觀上觀察，顯係被
      告丁○○基於佔有管領使用之意思，而將上開物品陳列擺設於頂樓增建物之內
      ，其於行為時所具不法利益之意圖，至屬灼然。
    綜右事證，被告丁○○所為否認犯罪之辯解，核屬卸責之詞，並不足採信，被告
    丁○○右揭犯罪行為，已經證明，應依法論科。
二、核被告丁○○右揭行為，係犯刑法第三百二十條第二項竊佔罪。
貳、被告丁○○竊佔五樓建物、恐嚇暨被告丙○○竊佔部分：
一、公訴意旨略以：被告丁○○原係臺北縣土城市○○○段外藤寮小段第一八二之三
    地號土地及其上建物門牌編號臺北縣土城市○○路七號五樓暨頂樓增建物之占有
    使用人（登記名義人為其妻即被告丙○○），該不動產於民國八十六年三月二十
    一日經法院拍賣，由乙○○標得，並先後將五樓部分於八十六年七月二十二日、
    六樓部分八十六年七月二十九日執行點交，詎被告丁○○、丙○○竟共同意圖為
    自己不法之利益，於八十六年八月間某日，遷入上開房屋內居住，而共同竊佔上
    開房屋，被告丁○○另於八十六年七月二十二日臺灣板橋地方法院法官至前開房
    屋執行點交時，恐嚇乙○○謂：「本棟樓都是我的人，看你怎麼搬進來。」，致
    乙○○心生畏懼，足生危害於其生命、財產，因認被告丁○○、丙○○共同觸犯
    刑法第三百二十條第二項竊佔罪嫌，被告丁○○另犯第三百零五條恐嚇罪嫌。
二、訊之被告丁○○，堅決否認與被告丙○○共同竊佔右揭五樓建物及出言向告訴人
    恐嚇之行為，被告丙○○亦否認有任何竊佔五樓及頂樓增建物使用之行為。
三、公訴人認被告丁○○涉嫌竊佔五樓建物、恐嚇告訴人，被告丙○○涉嫌竊佔五樓
    及頂樓增建物之行為，係以告訴人之指訴及所提出之照片，且向電力公司查詢結
    果，電力係從被告住處接至該屋內，顯見該屋係被告使用，又該屋在八十六年八
    月之水電費高達新臺幣二千二十百二十八元為依據。惟按犯罪事實之認定，應憑
    證據，如無相當之證據，或證據不足以證明，自不能以推測或擬制之方法，以為
    裁判之基礎，且告訴人之告訴，係以使被告受刑事訴追為目的，是其陳述是否與
    事實相符，仍應調查其他證據，以資審認。經查：
    (一)據告訴人於原審自承：八十六年七月二十九日點交時，五樓的門已經被破壞了
      ，當天我有請鎖匠來換新的鎖等語，是則被告丁○○、丙○○於點交且由告訴
      人更換門鎖之後，有無再搬入五樓繼續使用之可能，徵諸事理，已非無疑；再
      查，經原審向臺灣電力公司臺北南區營業處查詢上址用電情形結果，七號五樓
      部分用電度數紀錄，八十六年一、二月份至七、八月份，分別為：八百七十九
      元、九百六十三元、一千一百八十二元、六百六十元，均係隔月抄錶及收費，
      是僅能看出八十六年七、八月份之電費較先前三期為少，均不足作為被告丁○○、丙○○確有竊佔五樓房屋證據，且原審另向臺灣省自來水股份有限公司第
      十二區管理處土城服務所查詢上址五樓用水紀錄，經該所覆稱八十六年二月列
      帳之水費，係收八十五年十月二十三日起至同年十二月二十三日止所使用之水
      ，以此類推等語，有該所八十九年九月四日台水十二處土城所業字第九七二號
      函及所檢附之繳費證明書、八十九年九月十一日電話查詢登記表在卷可稽，則
      八十六年八月份列帳水費雖如公訴人所述，為二千二百二十八元，惟該筆列帳
      費用，係計算八十六年四月底至六月底之用水，又上址五樓房屋係於八十六年
      七月二十二日始經點交，從而上開水費收據，亦不能引為對被告丁○○、丙○○於點交後另行占有五樓房屋之不利證據。況告訴人亦未提出被告丁○○、丙○○使用右揭五樓處所之內部照片以供佐證，則告訴人所為被告丁○○、丙○○竊佔五樓建物部分之指訴，尚難認屬真實。
    (二)公訴人雖以依告訴人所提出照片顯示，該處擺設洗衣機及小孩坐椅、玩具，且
      八十六年八月份水電費高達新臺幣二千二百二十八元，認被告丙○○確有與被
      告丁○○共同使用右揭建物之行為。然查，據證人即被告丁○○之胞弟許居仁
      於原審到庭證稱：原本我和我母親張金菊、父親許文聯住在五樓，房子拍賣後
      ，五樓先搬，搬到二樓，我哥哥、嫂嫂及兩個小孩住六樓加蓋部分，搬走的時
      候，我和我哥哥一起，把門拆掉，在牆上寫字，弄得不堪居住，我搬到二樓後
      ，有把電接到六樓以便使用洗衣機，但照片上所示之洗衣機、浴室，是在五號
      六樓，不是在告訴人買的七號六樓，我住五樓時，從七號六樓接電到五號六樓
      等語，是則告訴人徒以該處所擺設洗衣機之事實，指稱被告丙○○佔有七號頂
      樓使用，已有未合；至於告訴人所提出水費及電費資料，依諸右揭原審函查結
      果，亦不足以證明被告丙○○確有使用七號頂樓增建部分建物之行為；況依卷
      附由告訴人於八十六年八月三十一日在七號頂樓拍攝照片所示內容，亦無被告
      丙○○個人使用之物品擺設其內，而被告丙○○於偵、審中，迭次否認於點交
      之後曾經使用七號頂樓建物，自難遽行推測被告丙○○確有與被告丁○○共同
      竊佔七號頂樓建物之行為。
    (三)被告丁○○於八十六年七月二十二日對告訴人聲稱：本棟樓都是我的人，看你
      怎麼搬進來等語，固據告訴人於警訊、偵查中指述明確，且經證人即臺北縣警
      察局土城分局清水派出所警員朱若鵬、蔡可馨於偵查中證稱：當天現場很亂，
      雙方言語衝突的很厲害，有聽到許某對施女稱，整棟樓都是我的人，看妳怎麼
      搬進來等語，固足以證明被告丁○○確曾對告訴人為右揭言詞之表示，然核被
      告丁○○對告訴人所為言詞內容，並未對告訴人生命、身體、自由、名譽或財
      產為將加如何惡害之具體通知，自難認為符合恐嚇罪之構成要件，此外復無其
      他積極證據足為被告丁○○確有對告訴人實施恐嚇行為之佐證，自不得僅因被
      告丁○○曾為右揭言詞，遽論以恐嚇罪責。
    綜右理由，公訴人援證據均不足以證明被告丁○○確有竊佔五樓建物及恐嚇告訴
    人之行為，亦不足為被告丙○○確有竊佔行為之佐證，應認被告丁○○、丙○○
    所涉該部分犯罪行為，均屬不能證明。其中被告丁○○所涉嫌竊佔五樓建物部分
    ，因依公訴意旨認與竊佔頂樓建物部分具有事實上一罪之關係，該部份爰不另為
    無罪之諭知，附此敘明。
、原審認被告丁○○就五樓建物部分不成立竊佔罪，固無不合，然未就被告丁○○
    竊佔頂樓增建物部分予以詳查，遽就竊佔罪部分為被告丁○○無罪之諭知，自有
    未合，檢察官以原審該部分判決不當而提起上訴，為有理由，應由本院將原審關
    於被告丁○○竊佔罪部分撤銷並予以改判。爰審酌被告丁○○品行、犯罪動機、
    目的、手段、所生危害及犯罪後態度等一切情狀，量處如主文第二項所示之刑，
    並諭知如易科罰金之折算標準。至於公訴人所指被告丁○○涉嫌恐嚇暨被告丙○○竊佔部分，原審認該部分行為均屬不能證明，而為無罪之諭知，經核並無不合
    ，公訴人仍執陳詞，指摘原審關於該部分判決不當而提起上訴，為無理由，應予
    駁回。
據上論斷，刑事訴訟法第三百六十九條第一項前段、第三百六十四條、第二百九十九
條第一項前段、第三百六十八條，刑法第三百二十條第二項、第四十一條第一項前段
，罰金罰鍰提高標準條例第一條前段、第二條判決如主文。
本案經檢察官張啟彬到庭執行職務
中    華    民    國       九十       年      七      月     三十一     日
                            臺灣高等法院刑事第二十五庭
                                審判長法  官  許  國  宏
                                      法  官  洪  光  燦
                                      法  官  林  勤  純
右正本證明與原本無異。
本判決不得上訴。
                                      書記官  葉  瑩  庭
中    華    民    國       九十       年      七      月     三十一     日
附錄本案論罪科刑法條：
中華民國刑法第三百二十條
意圖為自己或第三人不法之所有，而竊取他人之動產者，為竊盜罪，處五年以下有期
徒刑、拘役或五百元以下罰金。
意圖為自己或第三人不法之利益，而竊佔他人之不動產者，依前項之規定處斷。
前二項之未遂犯罰之。


司法院資訊處製作；財團法人民間司法改革基金會備份。
